臺灣臺南地方法院臺南簡易庭民事判決
110年度南簡字第1426號
原      告  翁偉成   
訴訟代理人  吳炳輝律師
被      告  張木貴  
訴訟代理人  謝孟學  
上列當事人間請求侵權行為損害賠償事件，原告提起刑事附帶民
事訴訟，經本院刑事庭裁定（110年度交重附民字第25號）移送
前來，本院於民國111年3月16日言詞辯論終結，判決如下：
    主      文
被告應給付原告新臺幣1,040,717元，及自民國110年7月30日起
至清償日止，按週年利率百分之5計算之利息。
原告其餘之訴駁回。
訴訟費用由被告負擔百分之3，餘由原告負擔。
本判決原告勝訴部分得假執行。但被告如以新臺幣1,040,717元
為原告預供擔保，得免為假執行。
    事實及理由
一、原告起訴主張：
　㈠被告於民國109年8月31日上午，駕駛車牌號碼0000-00號自用
    小貨車沿臺南市安南區怡安路2段東往西方向行駛，於8時許
    ，行近該路與怡和街口時，理應注意車輛行駛時，駕駛人應
    注意車前狀況，隨時採取必要之安全措施。而依當時情形，
    又無不能注意之情事，竟疏於注意號誌燈之變化，迨注意前
    方路口號誌已轉為黃燈，已煞車不及，致車輛滑行、追撞前
    方由原告所騎乘，已在該處停等紅燈之車牌號碼000-0000號
    普通重型機車(下稱系爭機車)，再將原告連人帶車往前推移
    撞擊電線桿(下稱系爭事故)，致原告受有頸椎損傷併不完全
    脊髓症候群、右手中指近端骨折、腰部挫傷等傷害(下稱系
    爭傷害)。
　㈡原告爰依侵權行為損害賠償之法律關係，請求被告賠償安南
    醫院醫療費用新臺幣（下同）31,333元、奇美醫院醫療費用
    101,181元、看護費80萬元【計算式：2,000元/日400日】
    、頸圈費用5,000元、系爭機車修繕費62,350元、不能工作
    損失28,280,442元【計算式：785,568元/月3年12月】、
    精神慰撫金300萬元等語。並聲明：被告應給付原告3千萬元
    ，及自刑事附帶民事起訴狀繕本送達翌日起至清償日止，按
    週年利率百分之5計算之利息(見附民卷第7頁、簡字卷第41
    至43頁)。
二、被告則以：不爭執原告因系爭傷害，支出安南醫院必要醫療
    費用30,933元、奇美醫院必要醫療費用95,921元、購買頸圈
    支出5,000元、看護費25,200元【計算式：(奇美醫院住院14
    天＋安南醫院住院7天)1,200元/日】；系爭機車修繕費應折
    舊；原告於109年8月31日為65歲，已逾勞動年齡，否認其主
    張營業損失；精神慰撫金過高等語置辯(見簡字卷第185、26
    4、265頁)。
三、兩造不爭執事項（見簡字卷第264、265、296頁）：
　㈠被告於109年8月31日上午，駕駛車牌號碼0000-00號自用小貨
    車沿臺南市安南區怡安路2段東往西方向行駛，於該日8時許
    ，行近該路與怡和街口時，理應注意車輛行駛時，駕駛人應
    注意車前狀況，隨時採取必要之安全措施。而依當時情形，
    又無不能注意之情事，竟疏於注意號誌燈之變化，迨注意前
    方路口號誌已轉為黃燈，已煞車不及，致車輛滑行、追撞前
    方由原告所騎乘，已在該處停等紅燈之系爭機車，再將原告
    連人帶車往前推移撞擊電線桿(即系爭事故)，使原告受有頸
    椎損傷併不完全脊髓症候群、右手中指近端骨折、腰部挫傷
    等傷害(即系爭傷害)。
　㈡系爭事故肇責全在被告。
　㈢被告因系爭事故，經本院110年度交簡字第2313號刑事判決認
    犯過失傷害罪，處有期徒刑2月確定(下稱系爭刑案)。
　㈣原告因系爭傷害，支出安南醫院必要醫療費用30,933元。
　㈤原告因系爭傷害，支出奇美醫院必要醫療費用95,921元。
　㈥原告因系爭傷害，有使用頸圈之必要，購買頸圈支出5,000元
    。
　㈦系爭機車為原告配偶所有，106年9月出廠，原告配偶已將系
    爭機車損害賠償請求權讓與原告。
　㈧原告已領取強制險93,765元。
四、兩造爭執事項（見簡字卷第265、296頁）：
　　原告請求安南醫院醫療費用400元【計算式：請求金額31,33
    3元－被告不爭執30,933元】、奇美醫院醫療費用5,260元【
    計算式：請求金額101,181元－被告不爭執95,921元】、看護
    費774,800元【計算式：請求金額800,000元(2,000元/日40
    0日)－被告不爭執奇美醫院住院14日、安南醫院住院7日共25
    ,200元(1,200元/日21日)】、系爭機車修繕費62,350元、
    營業損失28,280,442元、精神慰撫金3,000,000元，有無理
    由?
五、本院判斷之理由：
　㈠按因故意或過失，不法侵害他人之權利者，負損害賠償責任
    ；汽車、機車或其他非依軌道行駛之動力車輛，在使用中加
    損害於他人者，駕駛人應賠償因此所生之損害。民法第184
    條第1項前段、第191條之2前段分別定有明文。又按汽車行
    駛時，駕駛人應注意車前狀況，並隨時採取必要之安全措施
    ，道路交通安全規則第94條第3項定有明文。查：被告駕駛
    自用小貨車，未注意車前狀況，疏於注意號誌燈之變化，迨
    注意前方路口號誌已轉為黃燈，煞車不及致生系爭事故，致
    原告受有系爭傷害等節，業經本院依職權調取系爭刑事案件
    卷宗核閱無訛，復為被告所不爭執，故被告應負損害賠償責
    任一節，堪予認定。
　㈡又不法侵害他人之身體或健康者，對於被害人因此喪失或減
    少勞動能力，或增加生活上之需要時，應負損害賠償責任；
    不法侵害他人之身體、健康、名譽、自由、信用、隱私、貞
    操，或不法侵害其他人格法益而情節重大者，被害人雖非財
    產上之損害，亦得請求賠償相當之金額；當事人主張有利於
    己之事實者，就其事實有舉證之責任，民法第193條第1項、
    第195條第1項前段、民事訴訟法第277條前段分別定有明文
    。查：
　⒈醫療費用及頸圈費用部分：原告主張因系爭傷害支出安南醫
    院必要醫療費用30,933元、奇美醫院必要醫療費用95,921元
    、購買頸圈支出5,000元部分，業據提出安南醫院收據、奇
    美醫院收據、頸圈收據、診斷證明書等件為證（見簡字卷第
    45至101頁、第153至159頁），且為被告所不爭執，自屬有
    據。至被告否認之費用：安南醫院l09年9月3日收據400元（
    項目其他）；奇美醫院109年9月20日住院醫療收據1,800元
    （重複收據）、109年9月21日門診醫療收據140元（中醫）
    、109年9月23日門診醫療收據140元(中醫）、109年11月2日
    門診醫療收據1,890元（整形外科）、110年4月15日門診醫
    療收據140元（泌尿外科）、109年12月16日門診醫療收據28
    0元(慢性病處方簽）、110年1月15日門診醫療收據280元(慢
    性病處方簽）、109年9月10日門診醫療收據200元（其他費
    用）、109年9月21日門診醫療收據30元（其他費用）、110
    年1月4日門診醫療收據140元(其他費用）、110年7月7日門
    診醫療收據80元（其他費用），則屬原告重複列計或未舉證
    證明與系爭傷害之因果關係，此部分之請求自屬無據。依上
    ，原告得請求之醫療費用及頸圈費用應為131,854元【計算
    式：30,933元＋95,921元＋5,000元】，逾此部分之請求，則
    無理由。
　⒉看護費用部分：原告因系爭傷害於109年8月31日至安南醫院
    急診住院，109年9月7日出院，同日入住奇美醫院，109年9
    月20日出院，共住院21日等節，有診斷證明書為證，復為兩
    造所不爭執(見簡字卷第153、155、264頁)；又原告住院期
    間及出院後1個月有專人全日看護必要乙情，亦有奇美醫院
    病情摘要為證(見簡字卷第281頁)；另本院審酌原告主張全
    日看護費以每日2,000元計算乙節，尚未逾臺南市住院病患
    家事服務業職業工會所屬會員看護費用計算標準（見簡字卷
    第165頁），應為適當。依上，原告得請求之看護費應為102
    ,000元【計算式：全日看護51日2,000元/日】，逾此部分
    之請求，則無理由。
　⒊不能工作之損失部分：
　⑴原告主張系爭事故發生前，仍有工作能力，是園藝店老闆，
    負責開車、運送、搬運花藝至花藝市場出售，因系爭傷害無
    法從事原有工作，每月營業損失785,568元，約3年無法工作
    ，受有營業損失28,280,442元等語，然為被告否認，故此部
    分應由原告負舉證責任。而原告於系爭事故發生前確為花卉
    承銷商乙情，有臺南市臺南地區農會110年12月23日函、好
    市多股份有限公司110年12月28日函可稽（見簡字卷第227至
    231頁），則堪認原告(44年4月出生)於系爭事故發生時雖為
    65歲，已逾法定退休年齡，但實際尚有勞動能力及收入，且
    以現今社會高齡化趨勢，並無法令禁止超過65歲之人從事工
    作，衡以原告於系爭事故前，身心狀況並無特殊不能工作之
    情形，是原告主張系爭事故發生前，仍有工作能力，應屬有
    據。
　⑵惟原告主張每月營業損失785,568元乙節，固提出明細表、存
    摺內頁、臺南市綜合農產品批發市場花卉拍賣交易對帳單等
    件為證（見簡字卷第109至131-2頁），但上開資料未能扣除
    營業成本，況原告108、109年度申報之「宏宇農園」營 利
    所得分別為43,527元、40,625元乙情，有財政部南區國稅局
    110年12月21日函文檢附綜合所得稅結算申報書為證（見簡
    字卷第215、220頁），故原告主張其每月營業損失785,568
    元，尚難憑採，是本件應以基本工資計算原告不能工作之損
    失。
　⑶又原告出院後仍需復健與休養，無法開車、搬運與送貨，依
    原告最近1次110年9月8日復健科門診紀錄，原告因頸髓部分
    損傷致右上肢肌力4分(滿分5分)，右肩有輕度脫位，可自由
    行走，但肚臍以下有麻木情況，據此當時會暫不建議搬重物
    及開車，但原告已5個月未回復健門診追蹤，目前狀況不明
    乙節，有奇美醫院111年2月18日病情摘要可證（見簡字卷第
    281-2頁），則堪認原告自系爭事故起至110年9月8日之期間
    ，約12個月又9日有無法工作之情形。
　⑷依上，以基本工資核算原告12個月又9日之不能工作損失共為
    294,393元【計算式：109年基本工資每月23,800元4個月又
    1日＋110年基本工資每月24,000元8個月又8日，元以下四捨
    五入】，是原告得請求之不能工作損失應為294,393元，逾
    此部分之請求，則無理由。
　⒋系爭機車之修理費62,350元部分：按不法毀損他人之物者，
    應向被害人賠償其物因毀損所減少之價額，民法第196條定
    有明文。又依該規定請求賠償毀損所減少之價額，得以修復
    費用為估定標準，但以必要者為限，例如修理材料以新品更
    換舊品，應予折舊（最高法院77年度第9次民事庭會議決議
    參照）。查：原告主張支出修理費62,350元之事實，業據提
    出晉慶機車行估價單、系爭機車照片（見簡字卷第107、135
    、137頁）為證，而系爭機車為原告配偶黃麗莉所有，其已
    將系爭機車損害賠償請求權讓與原告，有債權讓與同意書、
    系爭機車行車執照為證（見簡字卷第103、105頁)，又系爭
    機車係106年9月出廠（見簡字卷第105頁之行車執照），距
    系爭事故發生之109年8月31日，已使用3年，則計算系爭機
    車材料零件之損害賠償數額時，自應扣除折舊部分始屬合理
    。再依行政院公布之固定資產耐用年數表及固定資產折舊率
    表，機械腳踏車之耐用年數為3年，系爭機車已逾耐用年數
    ，參酌固定資產折舊率表附註(四)所載：「採用定率遞減法
    者，其最後1年之折舊額，加歷年折舊累計額，其總和不得
    超過該資產成本原額之10分之9」，即應以成本10分之1為計
    算依據，則修復系爭機車之零件費用扣除折舊後應為6,235
    元【計算式：62,350元1/10】，則系爭機車因系爭事故所
    得請求賠償之金額，應以6,235元為合理。
　⒌按被害人因身體、健康受侵害，致受有非財產上之損害者，
    雖亦得請求賠償，惟酌定精神慰撫金之多寡時，應斟酌被害
    人及加害人雙方之身分、資力、經濟狀況、加害程度、被害
    人所受痛苦及及其他各種情形，以核定相當之數額。本院審
    酌兩造教育程度、經濟能力、社會地位（參見系爭刑事案件
    卷宗及禁閱卷之兩造財產所得調件明細資料），及原告所受
    傷害及治療方式等一切情狀，認原告請求之精神慰撫金以60
    萬元為適當，逾此部分之請求，則無理由。
　⒍綜上，原告得請求賠償之金額為1,134,482元【計算式：增加
    生活必要支出費用131,854元＋看護費102,000元＋不能工作損
    失294,393元＋系爭機車修繕費6,235元＋精神慰撫金60萬元】
    ，逾此部分之請求，則無理由。
　㈢末按保險人依強制汽車責任保險法規定給付之保險金，視為
    加害人或被保險人損害賠償金額之一部分。加害人或被保險
    人受賠償請求時，得扣除之，強制汽車責任保險法第32條定
    有明文。從而，保險人所給付受益人之保險金，可視為被保
    險人或加害人所負損害賠償金額之一部分，受害人倘已自保
    險金獲得滿足，自不得又對被保險人或加害人請求（最高法
    院90年度台上字第825號民事判決意旨參照）。查：原告因
    系爭事故已領取強制汽車責任保險給付93,765元，為兩造所
    不爭執，揆之前揭規定，上開給付應視為損害賠償金額之一
    部分，加害人受賠償請求時，得予扣除，故經扣除上開金額
    後，原告請求1,040,717元【計算式：1,134,482元-93,765
    元】，為有理由，應予准許，逾此部分之請求，則無理由。
六、綜上所述，原告依據侵權行為損害賠償法律關係，請求被告
    給付1,040,717元，及自刑事附帶民事起訴狀繕本送達翌日
    之110年7月30日起至清償日止，按週年利率百分之5計算之
    法定遲延利息，為有理由，應予准許，逾此部分之請求，則
    無理由。
七、本件原告勝訴部分係依民事訴訟法第427條適用簡易程序所
    為被告敗訴之判決，依同法第389條第1項第3款規定，應依
    職權宣告假執行，並依同法第392條第2項規定，依職權宣告
    如預供擔保後，得免為假執行。
八、本件事證已臻明確，兩造其餘攻擊防禦方法及舉證，核與本
    判決之結果不生影響，爰不另為贅論，附此敘明。
九、訴訟費用負擔之依據：民事訴訟法第79條。
中　　華　　民　　國　　111 　年　　3 　　月　　30　　日
                  臺灣臺南地方法院臺南簡易庭
　　　　　　　　　             法    官　王淑惠
以上正本係照原本作成。
如對本判決上訴，須於判決送達後20日內向本院提出上訴狀。
如委任律師提起上訴者，應一併繳納上訴審裁判費。
中　　華　　民　　國　　111 　年　　3 　　月　　30　　日
                               書 記 官  洪凌婷